臺灣高等法院刑事判決
109年度上訴字第2498號
上  訴  人  
即  被  告  王彥  


指定辯護人   本院公設辯護人戴遐齡
上列上訴人因強盜案件，不服臺灣臺北地方法院108年度訴字第6
54號，中華民國109年4月21日第一審判決（起訴案號：臺灣臺北
地方檢察署108年度偵字第14937號、偵緝字第1136號），提起上
訴，本院判決如下：
    主  文
上訴駁回。
    事  實
一、甲○因心情不佳，欲強盜財物以為花用，竟於民國108年5月2
    7日晚上8時30分許，意圖為自己不法所有，基於加重強盜之
    犯意，先穿著如附表編號1至5所示衣物掩人耳目，再攜帶前
    於網路上所購買如附表編號7所示之辣椒水1瓶（下稱本案辣
    椒水），以及如附表編號8所示之客觀上足對人之生命、身
    體、安全構成威脅，具危險性而可作為兇器使用、外觀類似
    真槍之含金屬材質玩具空氣手槍1支（下稱本案空氣手槍，
    不具殺傷力），至臺北市萬華區西昌街一帶物色適合之對象
    ，而對僅一人尋客之乙○○佯稱欲從事性交易。待雙方於同日
    晚上9時50分許議價完畢、進入臺北市○○區○○街000號2 樓套
    房（下稱本案場所）之際，甲○旋拿出本案空氣手槍做出拉
    滑套動作且直指乙○○臉部，對乙○○恫稱：「大家都是混一口
    飯吃的，把錢交出來」等語，並將房門關上，以此強暴、脅
    迫之方式，使乙○○因擔心甲○所持為真槍，恐對伊人身安全
    有所危害，因此感到恐懼至達不能抗拒之程度，遂依甲○指
    示交出身上新臺幣（下同）現金1,000元並要求不要傷害伊
    ，甲○得手後，隨即以本案辣椒水噴灑乙○○臉部及頸部並逃
    逸離去（起訴書誤載甲○係持內裝有辣椒水之道具槍1支，且
    向乙○○取得2,000元，應予更正）。嗣經乙○○報警處理，由
    員警循線調閱監視器後，始悉上情。
二、案經乙○○訴由臺北市政府警察局萬華分局（下稱萬華分局
    ）報告臺灣臺北地方檢察署（下稱臺北地檢署）檢察官偵查
    起訴。
    理  由
壹、程序部分
一、本院審判範圍
    上訴人即被告甲○（下稱被告）於原審判決後，不服原判決
    而就加重強盜罪及恐嚇危害安全罪全部提起上訴，惟被告上
    訴後，於本院準備程序中撤回恐嚇危害安全罪部分之上訴，
    並填具撤回上訴聲請狀附卷為憑（本院卷第80、85頁），故
    本院之審判範圍以被告涉犯之加重強盜罪部分為限，合先敘
    明。
二、按被告於第二審經合法傳喚無正當之理由不到庭者，得不待
    其陳述，逕行判決，刑事訴訟法第371條定有明文，此係因
    被告已於第一審程序到庭陳述，並針對事實及法律為辯論，
    應認已相當程度保障被告到庭行使訴訟權，如被告於第二審
    經合法傳喚無正當之理由不到庭，為避免訴訟程序延宕，期
    能符合訴訟經濟之要求，並兼顧被告訴訟權之保障，除被告
    於上訴書狀內已為與第一審不同之陳述外，應解為被告係放
    棄在第二審程序中為與第一審相異之主張，而默示同意於第
    二審程序中，逕引用其在第一審所為相同之事實及法律主張
    。從而，針對被告以外之人於審判外之陳述，倘被告於第一
    審程序中已依刑事訴訟法第159條之5規定，為同意或經認定
    為默示同意作為證據，嗣被告於第二審經合法傳喚不到庭，
    並經法院依法逕行判決，揆諸前揭說明，自應認被告於第二
    審程序中，就前開審判外之陳述，仍採取與第一審相同之同
    意或默示同意。次按被告以外之人於審判外之陳述，雖不符
    刑事訴訟法第159條之1至第159條之4之規定，然經當事人於
    審判程序同意作為證據，法院審酌該言詞陳述或書面陳述作
    成時之情況，認為適當者，亦得為證據；當事人、代理人或
    辯護人於法院調查證據時，知有刑事訴訟法第159條第1項不
    得為證據之情形，而未於言詞辯論終結前聲明異議者，視為
    有前項之同意，刑事訴訟法第159條之5定有明文。經查，被
    告於本院準備程序時就證據能力未表示意見，辯護人、檢察
    官於本院審判程序中對本案之供述證據均不爭執其證據能力
    （本院卷第124至127頁）；而被告於原審對證據能力均表示
    沒有意見（原審卷第288至296頁），復於上訴理由狀內未就
    證據能力表示意見（本院卷第39頁）。再於本院審判時經合
    法傳喚無正當理由未到庭，而未對證據能力表示意見，經本
    院審酌本案供述證據資料作成時之情況，核無違法取證或其
    他瑕疵，證明力亦無明顯過低之情形，認為以之作為證據為
    適當，依刑事訴訟法第159條之5規定，自均得作為證據。
貳、實體部分
一、認定犯罪事實所依憑之證據及理由：
  ㈠被告於審判程序經本院合法傳喚無正當理由未到庭，而訊據
    被告於本院準備程序時固不否認其確於108年5月27日晚上9
    時50分許，與告訴人乙○○相約性交易，且確自告訴人乙○○取
    得1,000元，並於取得後有以本案辣椒水並向告訴人噴灑等
    事實，惟矢口否認有何加重強盜之犯行，辯稱：伊當時只是
    恐嚇取財，伊沒有拿槍，當時只有攜帶辣椒水，扣案玩具手
    槍不是我的，並非強盜云云；辯護人則以：被告無不法所有
    意圖，也無以強暴、脅迫的手段向告訴人索討金錢，被告否
    認有拿槍，本件除告訴人指述被告有以辣椒水噴灑外，並無
    其他證據，監視器畫面也無法看出被告持有槍枝。被告表示
    因為綽號「小賴」的馬伕積欠毒品費用，而「小賴」向被告
    表示其將債務轉給告訴人，被告係向告訴人表示要告訴人交
    付「小賴」的債務，被告和平收下，並無強暴脅迫，被告並
    無不法所有意圖。又被告所持為玩具手槍，一般人應有能力
    可判斷該支手槍不具殺傷力，告訴人應未達不能抗拒之程度
    ，僅構成恐嚇取財罪。被告犯後態度良善，其於原審表示其
    罹患精神疾患，也需撫養母親、兒子等情，請鈞院依刑法第
    57、59條予以減刑，為被告置辯云云。經查：
　1.被告於108年5月27日晚上9時50分許，確穿著如附表編號1 
    至5所示衣物並攜帶本案辣椒水，與告訴人相約欲性交易，
    並在本案場所內由告訴人交付被告現金1,000元，嗣被告更
    向告訴人乙○○噴灑辣椒水等事實，為被告所不爭執，核與證
    人即告訴人乙○○於警詢、偵訊及原審之證述相符（臺北地檢
    署108年度偵字第14937號卷〈下稱偵14937卷〉第29至33頁、2
    13至215頁、原審卷第285至288頁），復有現場及監視器畫
    面翻拍照片、自願受搜索同意書、萬華分局搜索扣押筆錄暨
    扣押物品目錄表、勘察採證同意書、被告手機門號00000000
    00號登記資料與雙向通信紀錄、刑案偵查及現場照片、萬華
    分局桂林派出所110報案紀錄單、GOOGLE地圖即被告行經路
    線列印、扣案如附表編號7所示被告手機LINE通訊軟體對話
    擷圖、扣案辣椒水照片、扣押物品清單，及原審勘驗現場現
    場監視器畫面筆錄與監視器畫面擷圖等在卷（偵14937卷第7
    5至97、47至55、57、65至74、131、98至104、109 至130、
    151至172、原審卷第107至109、29、102、103、181 至197
    頁）可稽，是此部分事實，首堪認定。
　2.按強盜罪，除係由強制行為（即手段行為）與取走行為（即
    目的行為）結合而成，兩者間尚必須具有相當嚴密之連帶關
    係。亦即以強制行為作為目的取走行為之前置手段，該強制
    行為更係直接作用於其欲取財之對象，透過此種緊密的結合
    關係（因果關係），方得以使個別的強制行為與取走行為被
    視為獨立之強盜行為。是強盜罪強制行為之動向，係在於即
    時的取走，而非以未來實現之手段達到取財目的，否則僅屬
    恐嚇取財之範疇。又強盜罪之強制行為，包括強暴、脅迫、
    藥劑、催眠術或他法，施用此等手段之程度，以客觀上足以
    壓抑被害人之意思自由，至使不能抗拒為已足。所謂「至使
    不能抗拒」，指其強制行為，就當時之具體事實予以客觀之
    判斷，足使被害人身體上或精神上達於不能或顯難抗拒之程
    度。所謂就當時之具體事實予以客觀之判斷，應以通常人之
    心理狀態為標準，綜合考量被害人（如年齡、性別、體能等
    ）、行為人（如行為人體魄、人數、穿著與儀態、有無使用
    兇器、使用兇器種類等）以及行為情況（如犯行之時間、場
    所等）等各種具體事實之情況，倘行為人所施之強制行為依
    一般人在同一情況下，其意思自由因此受到壓抑，即應論以
    強盜罪。至於被害人實際上有無抗拒行為，與本罪成立不生
    影響；易言之，是否「不能抗拒」，原則上應以一般人之心
    理狀態為準；如行為人所實施之不法手段足以抑制一般人之
    抗拒，使之喪失自由意思，即與之意義相當（最高法院105
    年度台上字第2714號、106年度台上字第2827號、109 年度
    台上字第574號判決意旨參照）。又犯強盜罪而有刑法第321
     條第1項各款情形之一者，成立加重強盜罪，同法第330 條
    第1項定有明文，而同法第321條第1項第3款之攜帶兇器竊盜
    罪，係以行為人犯罪時攜帶兇器為其加重條件，此所謂兇器
    ，其種類並無限制，凡客觀上足對人之生命、身體、安全構
    成威脅，具有危險性之兇器均屬之，且祇須犯罪時攜帶此種
    具有危險性之兇器為已足，並不以攜帶之初有行兇之意圖或
    已使用該兇器實行加害行為為必要；亦即，所謂兇器係依一
    般社會觀念足以對人之生命、身體、安全構成威脅，而具有
    危險性之器械而言（最高法院104年度台上字第3147號、105
    年度台上字第623號判決意旨參照）。經查：
　⑴查證人即告訴人乙○○於警詢、偵訊及原審中證稱：伊於108年
    5月27日晚上9 時45分許，單獨一人（無馬夫陪同）在臺北
    市○○區○○街000 號前遭1 名戴黑帽、黑口罩，身穿黑褲、黑
    衣、黑鞋並提有黑色公事包，頸部正面與後頸脊椎部位均有
    刺青之男子（按：即被告，下逕稱被告）詢問性交易價碼，
    伊告知全套性交易1,500元，經被告點頭應允後，伊即請被
    告先至臺北市○○區○○街000 號2 樓，伊則跟隨被告上2 樓後
    ，由伊先打開鐵門，讓被告跟在伊身後進入最深處之套房即
    本案場所，並請被告將公事包放在椅子上，而與被告面對面
    等待拿取性交易款項，未料被告竟以右手從公事包內抽出1
    把槍口突出物呈現銀色或白色樣貌、顏色與本案空氣手槍相
    同之槍枝，同時拉滑套後指著伊臉部，要伊將手機、金錢交
    出，並表示大家都混口飯吃，伊十分緊張害怕，無法判斷被
    告究係拿真槍還假槍，原本想跑出房間卻遭被告將房門關上
    ，故表示沒有手機，並將皮包內全數款項共2,000元（即2 
    張1,000 元）交予被告，再讓被告確認皮包內已無任何財物
    ，更要求被告不要傷害伊，未料被告竟拿辣椒水噴伊臉部及
    頸部，伊未想到被告仍傷害伊，且此時伊眼睛已看不見，遂
    拿皮包往前亂甩並喊救命，此時被告即開啟房門逃逸再將門
    關上；伊當日係首次見到被告，雙方並非因性交易而發生衝
    突，此段期間非常短暫，大概5分鐘內，伊於被告關上房門
    後就沒有看著被告等語（偵14937卷29至33頁、第213至215
    頁、原審卷第284至288頁），可見證人即告訴人乙○○之就被
    告係持1把槍枝喝令伊交出現金，更阻斷伊逃離路徑，伊不
    敢抗拒遂交付所持全數現金等主要事實，證述均大致相符。
　⑵又觀被告手機內與他人間之LINE通訊軟體擷圖內容（偵14937
    卷第116至126頁、151至172頁），被告分別於108年5月28日
    凌晨1時4分許、凌晨2時51分許，向LINE暱稱為「陳少然」
    之友人（下稱「陳少然」），各傳送內容乃一管膛銀白色、
    黑色槍身之手槍照片並稱：「剛拿這把去萬華結果搶1,000 
    元，玩具槍全金屬約650元，還是真的才有感覺，失戀兩個
    禮拜了，今天尬到去搶才1,000更賭爛，被錢跟女人逼死，
    主要是錢」，及「哥先幫我找搭檔…我這有貝瑞塔玩具槍很
    像真槍可以擊發霹靂炮，打出去別人以為是真槍…我昨天搶
    劫又回到之前的膽量了…650元的槍實用，真的出事交這隻假
    的就好…哥我找到賣家了，賓士c250，2012年的，他要從屏
    東開上來台北，哥勝（按；應係「剩」之誤繕）我那隻絕對
    嚇死他還有辣椒水，兩個人是百分之百的成功」等話語，觀
    其對話所述之時間、所搶得之金錢數額、玩具手槍之外觀及
    辣椒水等情，均核與告訴人前開之證述相符；被告復與LINE
    暱稱為「阿杰」之友人（下稱「阿杰」），於108年5 月27
    日晚上6時59分許先傳送前開相同之手槍照片，表示係：「
    貝瑞塔改」、「等我消息」等話語後，迨同日晚上11時24分
    許又覆以：「嗯，今天臨檢生意不好，只搶1500，乾，有史
    以來最少的」等話語，再於翌（28）日清晨4時34分許告以
    ：「（阿杰：那拿多點回來西）沒錢啊，搶一次就要等一段
    時間，人家看你包成這樣就知道了，昨天臨檢妹都被趕…幹
    昨天那女的說沒手機，會不會太扯了，他說我錢給你，拜託
    不要這樣，結果拿一千，幹，我就直接噴他辣椒水，他就一
    直跑…辣椒水都快噴完了一瓶600搶一千，捷運50，檳榔50，
    背5 年刑期，我看去偷好了」、「我還要搶更大條的，沒回
    頭路了」等話語，比對該等文字脈絡與時間順序，除均緊鄰
    在其於108年5月27日晚上與告訴人相約性交易前後未久，並
    於事前先與「阿杰」明確提及「貝瑞塔改」等手槍樣式、將
    會做些行為之字眼外，事後與「陳少然」、「阿杰」所述內
    容與證人即告訴人乙○○前揭證述遭拿取金錢等內容相仿外，
    甚詳細敘述其穿著衣物遮蔽相關特徵，持玩具手槍、辣椒水
    向一女子要求交出手機、金錢，但成效不佳之抱怨，並提出
    得以假槍與辣椒水搭配進行之建議。再觀諸被告向「陳少然
    」提議搶賓士賣家之對話，可見其明確提到以玩具手槍及辣
    椒水找尋目標下手得以完美達成任務之提議，而對一提案具
    有相當程度之自信，多業為相當縝密之規劃，或已在自我實
    踐中獲有相當經驗為前提，乃一般人易於體察之常識，基此
    ，堪信證人即告訴人乙○○前開關於其遭被告持槍要求交出現
    金經過、嗣遭噴灑辣椒水之證詞，實屬有憑而可採，被告於
    令告訴人乙○○交出現金時，定持玩具手槍及辣椒水到場無疑
    。辯護人辯稱無證據證明被告以扣案手槍為本案犯行云云，
    自無足採。至被告雖於原審稱與「阿杰」間之LINE對話紀錄
    擷圖均係指施用毒品云云（原審卷第298、299 頁），然就
    該等對話內容，實可明顯區辨「阿杰」為安撫被告情緒而屢
    屢提議被告施用毒品，反係被告表示沒有錢而再次提及欲搶
    劫等心境，是其上開辯解，要不足採。
　⑶就本件扣案之玩具手槍，被告早於108年5月25日在露天拍賣
    網站上以總價710元購買貝瑞塔M92全金屬空氣槍，並在本案
    案發未久，即於同年月28日晚上8時許因與案外人李健佑發
    生持槍糾紛（業由臺灣新北地方檢察署〈下稱新北地檢署〉以
    108年度偵字第16795 號為不起訴處分，下稱他案），經新
    北市政府警察局土城分局廣福派出所（下稱廣福派出所）員
    警到場處理後，逮捕持有本案空氣手槍之被告，故將本案空
    氣手槍扣案於新北地檢，又搜出本案辣椒水，基於被告自身
    安全與司法人員後續執法安全，遂將本案辣椒水暫放在廣福
    派出所，嗣萬華分局承辦員警與廣福派出所員警聯繫告知本
    案辣椒水涉及告訴人乙○○之本案而前往扣押，至本案空氣手
    槍則經新北市政府警察局以檢視法、性能檢驗法鑑驗後，認
    以金屬彈丸測試，發射動能甚微，認不具殺傷力一節，有被
    告扣案手機網站擷圖、廣福派出所員警職務報告、新北地檢
    署108年11月15日新北檢兆黃108偵16795字第1080104384號
    函暨扣押物品清單、新北市政府警察局108年6月17日新北警
    鑑字第1081115434號鑑驗書，及新北地檢108 年度偵字第16
    795 號不起訴處分書在卷可證（原審卷第161、75至77、125
    至133、227至229頁），可知被告於案發前後數日，確曾購
    買一玩具手槍，且其於本案案發翌（28）日遭員警逮捕之際
    ，身上即攜有本案空氣手槍及本案辣椒水，核與本案案發時
    間、所持物品間具有密切之關係。又經原審中當庭勘驗本案
    空氣手槍，勘驗結果可知本案空氣手槍包含槍身、握柄、扳
    機、扳機護弓、彈匣卡榫、滑套、擊錘、手動保險、滑套卡
    榫分解拴、準星、彈匣等部位，上開部位顏色全黑，槍管下
    緣印有「0000000」等字樣，長約21.5公分、寬約13.5公分
    ，但槍管最前緣之管膛外緣為銀白色，如將槍身直立、正對
    管膛以觀，可清楚察覺與其餘全黑之槍身不同，乃銀白色之
    圓圈，又槍枝握把及槍身材質為塑膠、槍管為金屬材質，槍
    身具有相當之重量且質地堅硬乙情，有原審勘驗筆錄及本案
    空氣手槍照片等在卷（原審卷第235、239 、284頁）可佐，
    足徵本案空氣手槍不僅與真槍外觀極為相似，果持之揮舞或
    敲擊，對他人之生命、身體、安全顯有危害，應具相當之威
    脅性及安全性，自屬兇器無誤。再比對被告於露天拍賣網站
    上購買之槍枝顯示照、其寄送予「陳少然」、「阿杰」之槍
    枝照片，及前揭原審當庭勘驗之本案手槍照片（偵14937卷
    第161、163至165頁、原審卷第239 頁），均可見相關字樣
    、管膛、顏色等特徵完全相符，是本案空氣手槍定為被告於
    108年5月25日購買後，於同年月27日同本案辣椒水一併攜帶
    對告訴人乙○○犯下本案犯行，再於翌（28）日因他案遭員警
    扣押一節，亦堪認定。
　⑷綜上，被告於本案行為當下，確持有客觀上足對人之生命、
    身體、安全構成威脅，具有危險性之兇器即本案空氣手槍，
    喝令告訴人乙○○交出金錢，再以本案辣椒水噴灑告訴人乙○○
    之情事。
　3.再依原審勘驗臺北市○○區○○街000號監視器畫面之勘驗結果
    略以：被告於108 年5月27日晚上9 時58分51秒許穿著黑衣
    黑褲、戴有黑帽及黑口罩，穿著黑面白底鞋子（按：即如附
    表編號1至5所示之物）且右手持黑色公事包後自畫面上方往
    下方移動，再於同日晚上9時59分26秒從畫面下方往上方移
    動，並轉身面向畫面下方，舉起左手指向畫面左側門口後即
    上樓，告訴人乙○○則於同日晚上9時59分49秒往畫面上方移
    動後轉身走入被告方才進入之門口後，被告旋於同日晚上10
    時2分17秒自該門口快速跑出且往畫面上方離去，又該監視
    器時間較通常時間快10分鐘乙節，亦有刑案偵查照片、原審
    勘驗紀錄及監視器畫面等存卷可徵（偵14937卷第87至90頁
    ；原審卷第102、103頁、181至197頁），則含括其等上樓抵
    達本案場所、被告持本案空氣手槍指向告訴人乙○○，最終噴
    灑本案辣椒水等時間，卻僅在本案場所相處未達2分鐘，甚
    屬迅速，可推知告訴人乙○○未有相當之反抗，旋即交付現金
    予被告之事實。又本案空氣手槍之外觀與真槍極度相似，且
    槍管為金屬材質、質地堅硬等節，業經本院認定如上，則一
    般人當會誤認本案空氣手槍為真正之手槍而具殺傷力；復因
    被告除拉本案空氣手槍滑套且直指告訴人乙○○，甚將房門關
    上，致告訴人乙○○無法逃脫，更害怕遭射擊，遂交出全數款
    項並要求被告不要傷害乙情，有證人即告訴人乙○○前揭指證
    在卷可資佐證，足認案發當下，告訴人乙○○已因被告持槍喝
    令交付金錢之行為而失去平常心，無法判斷槍枝之真偽，且
    基於男女體型、力量具相當差異，在告訴人乙○○僅一人獨自
    面對持有具槍枝外型、可順利做出拉滑套動作之被告，因而
    心生畏懼、喪失意思自由，遂交付財物，更任由被告逃離現
    場等節，在客觀上應屬一般人無法抗拒之情，殆無疑義。是
    被告上開持槍脅迫之行為，足對告訴人乙○○造成明顯震懾作
    用、喪失意思自由，已達於不能抗拒之程度，至為明確。至
    告訴人乙○○所為持皮包往前亂甩之行為，實係交付現金後尚
    遭被告噴灑本案辣椒水，致伊眼睛無法看見現況、未能預測
    被告接下來舉動而僅能以該等行為作為防禦，不因此影響至
    使不能抗拒之認定，附此敘明。
　4.被告於原審中自稱為專科畢業，個人戶籍資料則記載高職肄
    業〈原審卷第279 頁〉，案發時從事園藝工作，有其母及一子
    尚待扶養（原審卷第300頁），被告既為智識正常且具社會
    經驗之成年人，則其主觀上當悉其所持本案空氣手槍在外觀
    上極具威脅性及危險性，可對一般人產生威嚇、抑制反應之
    作用，而至使不能抗拒等情，有其與「陳少然」間所述：「
    我這有貝瑞塔玩具槍很像真槍可以擊發霹靂炮，打出去別人
    以為是真槍…我那隻絕對嚇死他還有辣椒水」之對話可證，
    被告竟猶仍為之，其主觀上應具有加重強盜之犯意，益彰甚
    明。辯護人辯稱被告無不法所有意圖及強暴脅迫等手段，均
    無足採。
　5.被告及辯護人固以前詞置辯。然被告先於原審供陳：其僅帶
    本案辣椒水防身並未使用，因告訴人乙○○與其所屬天龍堂松
    山分會之馬伕「小賴」有金錢糾紛，「小賴」要其去恐嚇伊
    拿出金錢，而告訴人乙○○因會在臺北市萬華區華西街站壁，
    故其至該處佯稱要與告訴人乙○○從事性交易，到本案場所後
    即逕稱係「小賴」託付要伊交出款項，告訴人乙○○因知與「
    小賴」之金錢糾紛，遂交出1,000 元，其即逃離並將款項花
    用完畢，因「小賴」要購買甲基安非他命而向其借4,000元
    ，要其自行向告訴人乙○○拿出款項云云（原審卷第97頁至第
    106 頁），次於原審準備程序中改供：其先與告訴人乙○○相
    約性交易，但當下並未約定內容，告訴人乙○○僅稱上樓再談
    ，抵達本案場所後其即恐嚇告訴人乙○○交出積欠「小賴」之
    5,000 元，嗣因告訴人乙○○大叫，故其即拿本案辣椒水對伊
    噴灑云云（原審卷第234 頁至第238 頁）。復於原審審理中
    改稱：告訴人乙○○積欠林森北路彩虹娛樂公司之「小賴」款
    項，故「小賴」要其向告訴人乙○○討錢，其僅係收錢辦事，
    「小賴」要其追討告訴人乙○○向公司積欠之幾萬元，由其拿
    取告訴人乙○○所交付款項之1/3 云云（原審卷第297、298頁
    ），被告就告訴人乙○○積欠款項之對象、金額所述不一外，
    就其個人與「小賴」間之關係亦屬有別，更與其於警詢及偵
    訊中所陳：其當日至臺北市萬華區龍山寺附近欲找私娼從事
    性交易，而在路邊找尋到告訴人乙○○至本案場所，約定以1,
    500元完成全套性交易，未料因其未順利射精，而與告訴人
    乙○○發生口角與拉扯，其遂持本案辣椒水噴灑伊胸部後迅速
    離去，其並未拿取告訴人乙○○款項（旋因員警提示其前開與
    「陳少然」、「阿杰」之LINE對話紀錄而改稱恐嚇告訴人乙
    ○○交出金錢），僅係其欲拿回性交易給付之1,500元云云均
    不相同（偵14937卷第13至22頁、175 至178頁）。又被告於
    當日晚上9時9分許抵達臺北市萬華區龍山寺捷運站後，又刻
    意繞經廣州街、龍山寺、西園路1 段、桂林路、康定路等路
    徑一大圈、耗費盡30分鐘後，方抵達本案場所附近，迅而與
    正在臺北市○○區○○街000 號等待客人之告訴人乙○○相約性交
    易至本案場所，且自當日晚上8時9分起至同日晚上10時17分
    許止之期間，均將其持用手機關機而毫無發話或收發訊息一
    節，有上揭刑案偵查照片、GOOGLE地圖即被告行經路線列印
    ，及手機門號雙向通信紀錄等附卷可證（偵14937卷第75至1
    00頁、127、65至74頁），益徵被告確有相當規劃，特意穿
    戴黑色衣物掩人耳目、將所持手機關機，抵達臺北市萬華區
    龍山寺附近後，復繞行一大圈始抵達本案場所，及其向「阿
    杰」所述「等我消息」等語，而非與「小賴聯繫」，綜觀上
    開各情均與被告所辯係受「小賴」向告訴人乙○○討錢等情不
    符，是其上開所辯關於「小賴」乙事，尚屬臨訟卸責之飾詞
    ，自難採信。辯護人就此部分所辯，即無理由，難為被告有
    利之認定。
　㈡起訴意旨雖載被告係持內裝辣椒水之玩具空氣手槍指向告訴
    人乙○○喝令交付金錢，遂而取得現金2,000元等情，然證人
    即告訴人乙○○已於原審中證述：伊當時見到槍就很害怕，轉
    身想逃走，被告立刻關上房門阻止伊，伊即未注視被告等語
    （原審卷第287 頁），告訴人乙○○實未見辣椒水噴出經過，
    況被告遭扣案之本案空氣手槍實無從裝有辣椒水，僅係一般
    裝子彈之玩具槍等節，有原審公務電話紀錄、上開新北市政
    府警察局108年6月17日新北警鑑字第1081115434號鑑驗書等
    在卷（原審卷第79、75至77、131至133頁）可佐，且由原審
    勘驗在案（原審卷第235、284頁），衡諸被告於警詢、偵訊
    、原審及本院中均坦言當下確持本案辣椒水噴灑告訴人乙○○
    在卷（偵14937卷第15至17頁、176至178頁、原審卷第101、
    234頁、本院卷第81頁）可佐，堪信實際上應係被告攜帶本
    案空氣手槍、本案辣椒水前往尋找目標，與告訴人乙○○在臺
    北市○○區○○街000號2樓套房內，先持本案空氣手槍做拉滑套
    動作後，直指告訴人乙○○臉部，待告訴人乙○○不能抗拒而交
    付款項後，再以本案辣椒水對告訴人乙○○噴灑，是起訴意旨
    此部分尚有誤會。至告訴人乙○○交付之金錢，雖經告訴人乙
    ○○於警詢、偵訊及原審中證稱係交出2,000元，但被告供稱
    僅取得1,000元，並有上開其與「陳少然」、「阿杰」間之L
    INE對話紀錄擷圖中所陳對於僅自告訴人乙○○處取得1,000元
    之抱怨內容足資憑佐（偵14937卷第163、164 頁），復無其
    他證據證明告訴人乙○○所交付之現金為2,000元，是此部分
    起訴意旨同有誤會，爰就此部分事實逕予更正。
　㈢綜上，被告前開所辯均屬推諉卸責之詞，均無足採。被告攜
    帶兇器強盜之犯行事證明確，應依法論科。
二、被告持屬兇器之本案空氣手槍為如事實欄所示之犯行，核被
    告所為，係犯刑法第330條第1項之攜帶兇器強盜罪。
三、駁回上訴之理由
　㈠原審以被告上開犯行明確，依刑法第330條第1項、第38條第2
    項、第38條之1第1項、第3 項等規定，審酌被告除有違反毒
    品危害防制條例案件外，尚有前揭妨害公務、傷害之前科，
    現正由檢警機關偵查或由法院審理中之素行，有臺北地檢署
    另案起訴書、桃園地檢署107 年度偵字第27931 號、第3048
    7 號起訴書、桃園地檢署108 年度偵字第4812號、第6091號
    、第6266號追加起訴書、臺北市政府警察局北投分局刑事案
    件報告書、桃園市政府警察局中壢分局刑事案件報告書及本
    院被告前案紀錄表在卷可參（臺北地檢署108年度他字第289
    7卷第23至25頁；偵14937卷第201至208頁、原審卷第221至2
    29、269至277頁），竟不知警惕，僅因心情不佳，即隨機找
    尋獨自一人之告訴人乙○○，以欲從事性交易為由，令告訴人
    乙○○與其單獨相處在本案場所後，再持本案空氣手槍強盜告
    訴人乙○○財物1,000元，不啻令告訴人乙○○身心受創、嚴重
    破壞社會治安，惡性非輕，所為誠值非難。兼衡被告犯後從
    警詢、偵訊及本院中迄仍矢口否認犯行，多次更易其詞之犯
    後態度，參酌告訴人乙○○於原審中所述請依法判決等意見（
    原審卷第288頁），佐以其於原審審理中自陳專科畢業，個
    人戶籍資料記載高職肄業（原審卷第279頁）之智識程度，
    斯時從事園藝工作，需扶養其母與一子（原審卷第300頁）
    ，以及其犯罪之動機、目的與手段等一切情狀，量處有期徒
    刑7年6月。並說明沒收部分：
　1.本案扣案如附表編號1至5所示衣物、編號7所示本案辣椒水
    ，以及另案扣案如附表編號8 所示本案空氣手槍，均為被告
    所有，並為強盜犯行時所用，為免被告取回後可毋庸耗費成
    本，即可再度為本案相類犯行，故依前開規定全數宣告沒收
    。
　2.被告因強盜告訴人乙○○而取得之1,000 元，乃其未扣案之犯
    罪所得，應已與被告本身固有金錢混同，輔以被告於原審供
    稱：其業已花用完畢等語（原審卷第100頁），性質上無從
    就原始犯罪所得為沒收，當逕依刑法第38條之1第3項規定，
    追徵其價額。至扣案如附表編號6 所示手機（含SIM 卡1 張
    ），雖為被告所有，但依現有證據無從證明與本案相涉，是
    不予宣告沒收，末此指明。經核原審認事用法，洵無違誤，
    量刑亦均屬妥適。宣告沒收追徵及不予沒收亦均合於規定。
　㈡被告上訴意旨雖另以：請依刑法第57條及適用刑法第59條從
    輕量刑云云。惟按關於量刑輕重，屬為裁判之事實審法院得
    依職權自由裁量之事項，苟其量刑已以行為人之責任為基礎
    ，並斟酌刑法第57條各款所列情狀，在法定刑度內，酌量科
    刑，如無偏執一端，致明顯失出失入情形，上級審法院即不
    得單就量刑部分遽指為不當或違法。本件原審量刑業已斟酌
    刑法第57條各款所列情狀而為刑之量定，既未濫用自由裁量
    之權限，亦無逾越職權或違反比例原則、罪刑均衡原則，自
    難認有何違法或不當。又參酌被告於本院準備程序時仍矢口
    否認有何加重強盜之犯行；於本院審判程序時經合法傳喚無
    正當理由未到庭，暨本案告訴人所提之書狀及於本院審理時
    到庭證述到現在還很害怕等語（本院卷第95至101、127頁）
    ，辯護人請求從輕量刑云云，即非可採。又衡諸被告所犯本
    件犯行之犯罪目的、動機、手段及情節等全案情節，被告故
    意挑選社會經濟地位較為困苦之人為本案犯行，在客觀上顯
    無任何情堪憫恕或特別之處，難認有何特殊原因或事由，足
    以引起一般人之同情而顯可憫恕，況攜帶兇器強盜等暴力犯
    罪，對個人生命、財產及社會危害既深且廣，苟於法定刑度
    之外，動輒適用刑法第59條規定酌減其刑，亦不符合從重處
    罰加重強盜犯行之刑事政策，是本件核無情輕法重之情形，
    被告自無刑法第59條適用之餘地。綜上，被告及辯護人前開
    所辯，均無足採，被告上訴為無理由，應予駁回。
四、被告經本院合法傳喚無正當理由未到庭，爰不待其陳述，逕
    行判決。
據上論斷，應依刑事訴訟法第371條、第368條，判決如主文。
本案經檢察官林希鴻提起公訴，檢察官何明楨到庭執行職務。
中　　華　　民　　國　　109 　年　　10　　月　　8 　　日
                  刑事第十九庭  審判長法　官  曾淑華
                                      法　官  王美玲
                                      法　官  許文章
以上正本證明與原本無異。
如不服本判決，應於收受送達後20日內向本院提出上訴書狀，其
未敘述上訴之理由者並得於提起上訴後20日內向本院補提理由書
（均須按他造當事人之人數附繕本）「切勿逕送上級法院」。
                                      書記官  范家瑜
中　　華　　民　　國　　109 　年　　10　　月　　12　　日
附表
編號 扣案物品及數量 鑑定結果及備註 鑑定書 沒收與否 １ 黑色帽子1頂 無 （保管字號：本院108 年度刑保字第2013號） 無 沒收（被告甲○所有且供本案事實欄所用之物） ２ 黑色口罩1件 無 （保管字號：本院108 年度刑保字第2013號） 無 沒收（被告甲○所有且供本案事實欄所用之物） ３ 黑色衣服1件 無 （保管字號：本院108 年度刑保字第2013號） 無 沒收（被告甲○所有且供本案事實欄所用之物） ４ 黑色褲子1件 無 （保管字號：本院108 年度刑保字第2013號） 無 沒收（被告甲○所有且供本案事實欄所用之物） ５ 黑色白底鞋子1雙 無 （保管字號：本院108 年度刑保字第2013號） 無 沒收（被告甲○所有且供本案事實欄所用之物） ６ 電子產品IPHONE 白色手機1支（含SIM 卡1 張） 門號：0000000000號 IMEI碼：00000000000000號 （保管字號：本院108 年度刑保字第2013號） 無 否（被告甲○所有，但無證據證明與本案有關） ７ 辣椒水1瓶 型號：PS-007號 （保管字號：本院108 年度刑保字第2013號） 無 沒收（被告甲○所有且供本案事實欄所用之物） ８ 玩具空氣手槍1 支 （槍枝管制編號：0000000000號） 以檢視法、性能檢驗法為鑑驗方法後，認為係氣體動力式槍枝，以壓縮彈簧帶動活塞壓縮空氣為發射動力，經以金屬彈丸測試，發射動能甚微，認不具殺傷力。 （保管字號：新北地檢108 年度槍保119 號） 新北市政府警察局108年6月17日新北警鑑字第1081115434號鑑驗書（本院108 年度訴字第654 號卷第75頁至第77頁） 沒收（被告甲○所有且供本案事實欄所用之物）